臺灣板橋地方法院刑事判決　　　　　　　　　　　　九十一年度訴字第一六一八號
　　公　訴　人　臺灣板橋地方法院檢察署檢察官
　　被　　　告　乙○○　男　三.
右列被告因廢棄物清理法案件，經檢察官提起公訴（九十一年度偵字第六四三五號）
，本院判決如左：
    主  文
乙○○未依廢棄物清理法規定領有廢棄物處理許可文件，從事廢棄物處理，處有期徒
刑壹年貳月。緩刑年。
    事  實
一、乙○○於民國九十一年三月間承包台北縣三重市○○街二六號六樓之房屋改建拆
    除部分工程，於完工後，竟未向主管機關申請核發廢棄物處理之許可文件，於九
    十一年三月三十一日，擅自將其拆屋所產生之建築廢棄物碎石塊，分裝成一百多
    袋後，載運至台北縣林口鄉○○路九六號甲○○所有之土地上傾倒。嗣於同日下
    午十六時三十分許，經甲○○發現後報警將其當場逮捕。
二、案經臺北縣政府警察局新莊分局報請臺灣板橋地方法院檢察署檢察官偵查起訴。
    理  由
一、認定犯罪事實之證據及理由：
  (一)證人甲○○於警訊之證詞。
  (二)有現場照片十張附卷可稽。
  (三)被告於偵、審中自白，且自白與前述證詞、證物相符。
二、按本法所稱廢棄物，分左列二種：一、一般廢棄物：垃圾、糞尿、動物屍體或其
    他非事業機構所產生足以污染環境之固體或液體廢棄物；二、事業廢棄物：(一)有
    害事業廢棄物：由事業機構所產生具有毒性、危險性，其濃度或數量足以影響人
    體健康或污染環境之廢棄物。(二)一般事業廢棄物：由事業機構所產生有害事業廢
    棄物以外之廢棄物；從事廢棄物清除、處理業務者，應向直轄市、縣（市）主管
    機關或中央主管機關委託之機關申請核發公民營廢棄物清除處理機構許可文件後
    ，始得受託清除、處理廢棄物業務，廢棄物清理法第二條第一項、第四十一條第
    一項定有明文。復按營建廢棄土包含建築工程、公共工程及建築物拆除工程施工
    所產生之剩餘土石方、磚瓦、混凝土塊，為有用資源，非屬廢棄物範圍，依照內
    政部營建署組織條例、營建廢棄土處理方案規定及八十年行政院環保小組工作會
    報討論結論，其主管機關為內政部營建署，至於因施工所附帶產生之金屬屑、玻
    璃碎片、塑膠類、木屑、竹片、紙屑、瀝清等廢棄物，則屬於一般事業廢棄物，
    始依廢棄物清理法規定，由行政院環保署主管，此經行政院八十六年十二月三十
    一日臺八十六內字第五二一０九號函釋在案。再按「貯存」係指事業廢棄物於清
    除、處理前，放置於特定地點或貯存容器、設施內之行為；「清除」係指事業廢
    棄物之收集、運輸行為；「處理」係指（一）中間處理：指事業廢棄物在最終處
    置前，以物理、化學、生物、熱處理或其他處理方法，改變其物理、化學、生物
    特性或成分，達成分離、減積、去毒、固化或安定之行為。（二）最終處置：指
    衛生掩埋、封閉掩埋、安定掩埋或海洋棄置事業廢棄物之行為；建築廢棄物係指
    營建或拆除建築物或其他工程所產生之廢棄物；其清除方法，由直轄市或縣（市
    ）主管機關另定之，事業廢棄物貯存清除處理方法及設施標準第二條第一、二、
    三、六款及第二十一條亦定有明文。
三、論罪科刑：
  (一)被告未依廢棄物清理法規定領有廢棄物處理許可文件，竟從事廢棄物處理業務，
    核其所為，係違反廢棄物清理法第四十一條第一項之規定，應依同法第四十六條
    第一項第四款之規定處罰。
  (二)爰審酌被告素行、犯罪之動機、目的、手段、所生危害，及犯罪後已將現場清理
    完畢，有清理後之現場照片八張附卷可稽，態度尚佳等一切情狀，量處如主文所
    示之刑。
  (三)被告，於七十五年間因竊盜案件經法院判處有期徒刑七月確定，於七十六年一月
    二十七日執行完畢後，於五年內未曾受有期徒刑以上刑之宣告，有臺灣高等法院
    檢察署刑案記錄簡覆表附卷可稽，其經此偵審程序及刑之宣告等教訓後，當知警
    惕，應無再犯之虞，本院認所宣告之刑，以暫不執行為適當，爰併予宣告緩刑三
    年，以啟自新。
  (四)公訴人雖認被告另成立竊佔罪名，惟查刑法第三百二十條第二項之竊佔罪，係以
    意圖為自己或第三人不法之利益，而竊佔他人之不動產為其構成要件。本件被告
    雖有將建築廢棄物傾倒在前述土地上之行為，但並無佔據他人土地並將之置於自
    己實力支配下之情事，即與竊佔罪之構成要件不符。公訴人此部份所指，顯有誤
    會，本應就此部分諭知無罪，但因公訴人認此部份與前述論罪部分有裁判上一罪
    關係，爰不另為無罪之諭知，附此敘明。
據上論斷，應依刑事訴訟法第二百九十九條第一項前段，廢棄物清理法第四十六條第
一項第四款，刑法第十一條前段、第七十四條第二款，判決如主文。
本案經檢察官馬凱蕙到庭執行職務
中      華      民      國    九十一    年      十      月    二十三    日
          臺灣板橋地方法院刑事第三庭
                                          法  官  劉以全
右正本證明與原本無異。
如不服本判決，應於判決送達後十日內，向本院提出上訴狀。
                                          書記官  廖舜宜
中      華      民      國    九十一    年      十      月    二十三    日
附錄本案論罪科刑法條全文
廢棄物清理法第四十六條
有下列情形之一者，處一年以上五年以下有期徒刑，得併科新臺幣三百萬元以下罰金
：
一  任意棄置有害事業廢棄物。
二  事業負責人或相關人員未依本法規定之方式貯存、清除、處理或再利用廢棄物，
    致污染環境。
三  未經主管機關許可，提供土地回填、堆置廢棄物。
四  未依第四十一條第一項規定領有廢棄物清除、處理許可文件，從事廢棄物貯存、
    清除、處理，或未依廢棄物清除、處理許可文件內容貯存、清除、處理廢棄物。
五  執行機關之人員委託未取得許可文件之業者，清除、處理一般廢棄物者；或明知
    受託人非法清除、處理而仍委託。
六  公民營廢棄物處理機構負責人或相關人員、或執行機關之廢棄物，開具虛偽證明
    。
無許可文件，以經營廢棄物清除、處理為常業者，處三年以上十年以下有期徒刑，得
併科新臺幣九百萬元以下罰金。
